臺灣高等法院交通事件裁定　　　　　　　　　　 九十三年度交抗字第四五八號
　　抗　告　人
　　即受處分人　甲○○　三十五.
右抗告人因違反道路交通管理處罰條例案件，不服臺灣桃園地方法院中華民國九十三
年五月二十七日裁定（九十三年度交聲更字第三號），提起抗告，本院裁定如左：
    主  文
原裁定撤銷，發回台灣桃園地方法院。
    理  由
一、按「汽車駕駛人，行經有燈光號誌管制之交岔路口闖紅燈者，處新台幣（下同）
    一千八百元以上五千四百元以下罰鍰。」、「汽車駕駛人有左列各款所例條款之
    一者，除依原條款處罰鍰外，並予記點：．．．．三有第四十三條、第五十三條
    或第五十五四條情形之一者，各記違規點數三點。」，道路交通管理處罰條例第
    五十三條、第六十三條第一項第三款定有明文。
二、原裁定認異議人即受處分人甲○○所有之車牌Ｂ三─五二００號自用小客車，於
    民國九十一年十一月二日二十一時十六分許，行經臺北縣新店市○○路與寶中路
    口時，遇紅燈亮起六秒一才超越停止線（駛壓感應圈），即被拍攝第一張照片，
    仍未煞停，以車速二十八公里繼續前進，紅燈亮後六秒九再被儀器拍攝第二張照
    片等情，業據臺北縣政府警察局以九十二年一月二十三日北警交字第０九二００
    三二八三一號函明在卷，且有採證照片二張在卷可按，雖異議人辯以：該號誌
    係駕駛人通過停止線約三、四公尺時，始轉換為紅燈云云，然由異議人之車輛於
    紅燈亮起六秒九時，尚被測得時速二十八公里，佐以駕駛人於異議狀中亦自承：
    其於通過該路口即馬上準備停車等情以觀，堪信駕駛人駛入該路口時之車速，當
    不慢於每小時二十八公里，倘該路口之紅燈係駕駛人甫跨越停止線時即亮起，以
    該自小客車之車速計算，於紅燈亮起六秒一時，至少已行駛至該停止線外四十六
    公尺之處，豈有可能距停止線僅三至四公尺，足見該號誌於駕駛人駛至前即已轉
    換為紅燈，至為灼然，異議人上開所辯，自非可採。又道路交通標誌標線號誌設
    置規則第二百零六條第五款第一目規定「圓形紅燈」之行車管制號誌係表示禁止
    車輛通行，並不得超越停止線或進入路口，已如前述；是駕駛人苟遇「圓形紅燈
    」，而有「超越停止線『或』進入路口」之舉，即屬闖紅燈甚明，本件稽諸卷附
    採證照片所示，異議人所有之上開自用小客車既於該紅燈號誌亮起後，仍超越停
    止線而駛入該一路口，依前揭說明，自屬闖紅燈之行為殆無疑義，是異議人（所
    有之前揭汽車）於右揭時、地，行經有燈光號誌管制之交岔路口闖紅燈之違規行
    為，事證明確，洵堪認定。異議人雖於異議狀內堅稱：其雖為上開車輛之登記名
    義人，但並非本件違規行為之實際駕駛人，證人即異議人之配偶楊晉佳亦於原審
    訊問時結證稱：伊始為該車之實際駕駛人等語（見原審九十三年度交聲更字第三
    號卷第二五頁）。惟本件舉發照片僅拍攝到上開違規車輛之尾部，並未拍攝到駕
    駛人，是無從由舉發照片判斷該車之實際駕駛人，茲證人楊晉佳既坦承其始為違
    規當日之實際駕駛人，而與異議人所述相符，在無證據證明證人有虛偽證詞之情
    況下，自尚難遽認異議人確為本件違規事件之實際駕駛人。然縱當日之實際駕駛
    人為證人楊晉佳，而非異議人，惟按，逕行舉發違反道路交通管理事件，經汽車
    所有人依通知單之應到案日期前到案，並告知違規駕駛人姓名、
    及住址者，處罰機關應即另行通知違規駕駛人到案依法處理；逾應到案日期，處
    罰機關應依道路交通管理處罰條例第八十五條第三項規定處罰該汽車所有人，違
    反道路交通管理事件統一裁罰標（基）準及處理細則第二十四條亦定有明文。因
    此，汽車所有人必須於應到案期日前，告知實際違規駕駛人之年籍資料，否則裁
    罰機關當可逕對汽車所有人裁罰。本件異議人雖稱：於本件舉發單所載之應到案
    日期前之九十一年十二月十九日已提出申訴，並告知本件違規行為之實際駕駛人
    為楊晉佳，因此，不應對異議人進行裁罰云云。然查：異議人及其配偶楊晉佳固
    曾於九十一年十二月十九日，同以申訴人之身分提出申訴書一份，並表明本件之
    實際駕駛人為楊晉佳，而非異議人，此有申訴書一份在卷可稽。惟異議人並未在
    該書狀上簽名或蓋章，異議人經傳訊二次均未到庭，其究否有提出申訴之真意，
    尚難徒以該申訴書之當事人欄上曾列有其名，據以認定。證人楊晉佳亦結證稱：
    上開文內所指之「本人」，係指證人自己，並非異議人等語（見原審九十三年度
    交聲更字第三號卷第二五頁），顯見該份申訴書係證人楊晉佳個人以申訴人之身
    分所提出。該申訴書既係證人楊晉佳以個人身分所提出，異議人自無從於事後以
    補正該簽名之方式，而據以主張該份申訴書係其所為。證人楊晉佳雖與異議人為
    夫妻，但並非本件違規舉發事件之受通知人，證人楊晉佳既非本案之當事人，其
    個人所為之申訴，不具申訴之效果，異議人自不能以其配偶曾以個人身分表明申
    訴之旨，而據以主張其業依上開違反道路交通管理事件統一裁罰標（基）準及處
    理細則之規定盡其告知之義務。至異議人於九十二年二月二十四日向裁決機關提
    出申訴，惟此已逾應到案期限近二個月，致使原處分機關無法在法定三個月之期
    限內另對實際駕駛人進行舉發，是依上開規定，即屬可歸責於該汽車所有人，亦
    應對汽車所有人科予處罰，異議人認本件應對駕駛人另為舉發云云，亦非允洽。
    原處分機關依道路交通管理處罰條例第六十條第二項第三款、第六十三條第一項
    第一款之規定，裁處異議人罰鍰九百元，並記違規點數一點，固非無見。惟查，
    異議人之行為已屬於駕車行經有燈光號誌管制之交岔路口闖紅燈之違規行為，同
    條例第五十三條已就此種違規行為設有處罰之規定，自無從適用上開規定予以裁
    罰，因此，原處分機關之裁罰尚有未合，應將原處分撤銷，改以異議人有違反道
    路交通管理處罰條例第五十三條規定之「闖紅燈」行為，依該條規定及基準表裁
    處異議人罰鍰一千八百元，並依同條例第六十三條第一項第三款之規定，記違規
    點數三點之處分如主文第二項所示。
三、抗告意旨略以：(一)就程序方面言：抗告人於應到案日期前之九十一年十二月十九
    日即由楊晉佳、甲○○共同具狀向台北縣政府警察局提出申訴，申訴人楊晉佳陳
    明實際駕駛人係伊本人，被舉發人甲○○並非駕駛人，此第一次申訴書等於楊晉
    佳自承其為實際駕駛人，並記明楊晉佳之
    理事件統一裁罰基準及處理細則第二十四條，舉發單位調查屬實後，即應改告發
    實際駕駛人楊晉佳。雖被舉發人甲○○在第一次申訴時，疏未簽名或蓋章，惟依
    實務見解，此並非屬不可補正之事項。況具狀人楊晉佳乃將因申訴而受舉發者，
    其本人既已蓋章，對被舉發人而言，第一次申訴書對被舉發人甲○○有利，對楊
    晉佳不利，原舉發單位如認申訴書有疑義，應通知補正。且台北縣政府警察局亦
    於九十二年一月二十三日以書函函覆申訴人楊晉佳，並通知違規駕駛人楊晉佳繳
    納罰鍰，此已表明舉發機關明知違規駕駛人為楊晉佳，而非甲○○，原舉發機關
    ．方可另行對楊晉佳為舉發，惟原舉發機關卻不為之，導致原處分機關仍於九十
    二年三月三日以汽車所有人甲○○為受處分人，原裁決程序顯然有誤。惟申訴並
    無須各自提出，且書狀欠缺之補正，並非一定要到庭始可為之，且亦非要在原書
    狀為之，以書狀表明補正之意，亦符合當事人之真意，並無不可。(二)申訴人楊晉
    佳、甲○○於九十二年二月二十日再共同具狀向交通部公路總局新竹區監理站提
    出申訴，補充前次申訴之理由，此乃延續前一次申訴之事實理由，並無必要全部
    重覆一次申訴之理由。若將此歸責於被舉發人，認未簽名或蓋章「致使原處分機
    關無法在法定三個月之期限內另對實際駕駛人進行舉發，可歸責於該汽車所有人
    」，顯有未洽。(三)就實體方面而言：駕駛人楊晉佳於上揭時地行駛於中興路口，
    欲通過寶中路路口時，已通過路口一端之紅綠燈號誌之停止線約三、四公尺，該
    號誌始轉為紅燈，此由第一張舉發照片明顯可知，故駕駛人並未闖紅燈。再該路
    口原為交岔路口，後來封閉，左側改為紐澤西護欄，寶中路已無法穿越通行，駕
    駛人於通過一端之紅綠燈號誌之後，一看到路口另一端之紅綠燈號誌變為紅燈，
    即馬上準備停車，故緩慢前進，此由第二張舉發照片亦可知駕駛人又前進約七、
    八公尺，駕駛人並停止於路口另一端之紅綠燈號誌之前，故駕駛人並未闖紅燈，
    亦未在該設有黃色網狀線之區域內臨時停車，無不遵守道路交通標線（網狀線）
    之指示之情形。參以第一、二張舉發照片拍照之時間，一為六秒一、一為六秒九
    ，時間相隔僅零點八秒，駕駛人時速亦僅約二十八公里，原裁定依台北縣政府警
    察局函所稱：「駕駛人遇紅燈亮起六秒一才超越停止線」，實屬無稽。(四)如本件
    駕駛人係遇紅燈已亮起六秒一時，才超越停止線（被拍攝第一張照片），六秒九
    再被拍攝第二張照片。依舉發之小客車時速二十八公里計算，換算為每秒約七點
    七公尺左右。本件如已亮紅燈六秒一後，駕駛人才超越停止線，駕駛人應已超越
    停止線約四十六點九七公尺，與第一張舉發照片所示係在停止線前約三、四公尺
    之情形不符，應已拍攝不到駕駛人之小客車，由此可見原舉發機關拍照之設備、
    數據之準確性，大有疑問。(五)又台北市政府警察局書函稱：「號誌燈之運轉在綠
    燈變黃燈有三秒再變紅燈，其間有足夠時間讓駕駛人採取煞停措施」，但如駕駛
    人在停止線前遇黃燈時已剩下一秒或不足一秒之情形（即黃燈已經過二秒），顯
    然已不足以使駕駛人在一秒內通過網狀線。本件之情形也是如此，駕駛人在停止
    線前遇黃燈時，快速通過，甫通過停止線即變紅燈（被拍攝第一張照片），雖係
    網狀線，但該路口已封閉，已非交岔路口，且駕駛人係繼續前進至路口另一端之
    紅綠燈號誌前停車，亦非在交岔路口內臨時停車。(六)綜上，抗告人並非駕駛人，
    原更審裁定仍故意曲解申訴人提出申訴狀之本意，又在舉發照片並未證明有闖紅
    燈之事實情形下，妄行推測闖紅燈，顯有不當，請求撤銷原裁定等語。
四、按逕行舉發違反道路交通管理事件，經汽車所有人依通知單之應到案日期前到案
    ，並告知違規駕駛人姓名、
    規駕駛人到案依法處理；逾應到案日期，處罰機關應依道路交通管理處罰條例第
    八十五條第三項規定處罰該汽車所有人，違反道路交通管理事件統一裁罰標準及
    處理細則第二十四條定有明文。經查：(1)本件舉發違規通知單上之應到案日期為
    九十一年十二月二十九日，而九十一年十二月十九日楊晉佳、甲○○即已共同具
    狀向舉發單位台北縣政府警察局提出申訴，申訴人楊晉佳陳明實際駕駛人係伊本
    人，被舉發人甲○○並非駕駛人，且告知實際違規駕駛人姓名、
    及住址，此有舉發違規通知單、申訴書影本各一紙在卷可憑。(2)雖該申訴書內容
    及申訴人欄係以打字文字為之，而申訴人欄僅加蓋楊晉佳印文，並無甲○○印文
    ，惟查原舉發機關台北縣政府警察局收受該申訴書之後，即於九十二年一月二十
    三日以書函函覆申訴人楊晉佳，其內容略以：「台端（楊晉佳）駕駛Ｂ三─五二
    ００號自用小客車，於九十一年十一月二日二十一時十六分許，行經台北縣新店
    市○○路與寶中路口，遇紅燈起六秒一才超越停止線‧‧‧‧，其違規行為極為
    明顯，依法舉發無誤，請於文到十五日內逕向裁決機關辦理結案，以共維交通安
    全」等語，此有台北縣政府警察局九十二年一月二十三日書函影本附卷可證。依
    該書函內容，臺北縣政府警察局似未表明該申訴書有何違反程式之處，亦未要申
    訴人甲○○補正何事項（簽名）；且似除受理申訴外，並通知違規駕駛人楊晉佳
    繳納罰鍰。類此情形，實務上多有所見，該第一次申訴之效力如何？實務上受理
    該等申訴之機關，對於此種申訴人未簽名之情形，其如何處置或認定？會否通知
    補正？係從寬認定或係如原審所認不具申訴之效果？就此原審應有究明之必要。
    (3)甲○○、楊晉佳於收受台北縣政府警察局上開書函後，即於九十二年二月二十
    一日再次向交通部公路總局新竹區監理所桃園監理站提出申訴，申訴書上均有甲
    ○○、楊晉佳之簽名，惟原處分機關於九十二年三月三日裁決時卻仍以汽車所有
    人甲○○為受處分人。如認原申訴合法但無理由，為何不對實際駕車之楊晉佳裁
    處？如認因未簽名不具申訴之效果（如原審所認），而對汽車所有人裁罰，為何
    卻裁處甲○○最低額之新台幣九百元罰鍰？按違反道路交通處罰條例第六十條第
    二項第三款者，依違反道路交通管理事件統一裁罰基準表之規定，如未申訴，不
    應以最低額裁罰，原處分機關所憑之裁罰標準如何？有無違誤？原審似應加以查
    明，如原處分機關裁罰有誤（應就此種情形一體適用），原審似應將原處分撤銷
    ，發回由原處分機關另為裁處。本院前審已就申訴人甲○○於申訴書內雖以打字
    署名，並未加蓋印文，該項書狀欠缺是否得以補正？原舉發機關何以未命補正而
    予受理並函覆駕駛人楊晉佳繳納罰緩？有所指正，原審對此未予調查及敘明，逕
    以該項申訴因抗告人未在書狀上簽名或蓋章，難認抗告人已到案表明，將原處分
    撤銷，改以抗告人所有之汽車闖紅燈，裁罰新台幣一千八百元，併記違規點數三
    點，容有未當，抗告人提起抗告指摘及此，應認其抗告有理由，爰由本院將原裁
    定撤銷，發回原裁定法院詳為查明。至本件違規行為，舉發單位於九十一年十二
    月四日已完成舉發，有舉發通知單在卷可憑，此與道路交通管理處罰條例第九十
    條規定，違反本條例之行為，自行為終了之日起，逾三個月不得舉發之情形不符
    ，抗告人主張本件不得再予舉發，原裁定則認原處分機關無法在三個月內對實際
    駕駛人為舉發，可歸責於汽車所有人（抗告人），仍應對汽車所有人（抗告人）
    處罰，均有所誤會，附此敘明。
五、據上論結，應依道路交通案件處理辦法第二十六條，刑事訴訟法第四百十三條，
    裁定如主文。
中　　　華　　　民　　　國　　九十三　　年　　　七　　　月　　　一　　　日
                              臺灣高等法院交通法庭
                                  審判長法  官  葉　騰　瑞
                                        法  官  莊　明　彰
                                        法  官  劉　壽　嵩
右正本證明與原本無異。
不得再抗告。
                                        書記官  廖　婷　璇
中　　　華　　　民　　　國　　九十三　　年　　　七　　　月　　　二　　　日
